【裁判字號】    90,上易,50
【裁判日期】    891019
【裁判案由】    傷害等
【裁判全文】
臺灣高等法院刑事判決                                九十年度上易字第五○號
    上  訴  人  臺灣板橋地方法院檢察署檢察官
    上  訴  人
    即  被  告  乙○○
                丙○○
右上訴人，因被告等傷害等案件，不服臺灣板橋地方法院八十九年度易字第三一六六
號，中華民國八十九年十月十九日第一審判決（起訴案號：臺灣板橋地方法院檢察署
八十九年度偵字第八七一號），提起上訴，本院判決如左：
    主      文
原判決關於乙○○、丙○○共同傷害部分撤銷。
乙○○共同傷害人之身體，處拘役伍拾日，如易科罰金，以參佰元折算壹日。
丙○○共同傷害人之身體，處拘役肆拾日，如易科罰金，以參佰元折算壹日。
十字鎬壹支沒收。
其他上訴駁回。
    事      實
一、乙○○、丙○○因其妹羅蔡素娥、妹婿羅秋火夫婦與鄰居甲○○為了住處樓下巷
    道停車位問題發生糾紛而對甲○○心生不滿，竟於民國八十八年六月三十日下午
    二時三十分許，在臺北縣中和市○○路○段一二八巷十七弄二十二號前，見甲○○自該址住處走出，即共同基於傷害之犯意聯絡，由乙○○持其所有十字鎬一支
    、丙○○徒手，二人共同毆打甲○○，致其受有左手臂軟組織挫傷三乘三公分、
    右手臂兩處擦傷各三公分及二公分、左臀部擦傷三乘三公分之傷害。
二、案經甲○○訴由臺灣板橋地方法院檢察署檢察官偵查起訴。
    理      由
一、訊據被告乙○○、丙○○均矢口否認右揭犯行，被告乙○○辯稱：伊持十字鎬只
    是要將水溝蓋掀起來看是否有積水，並未持十字鎬打告訴人，如果伊是用十字鎬
    打，告訴人的傷應該不是如此輕微，是告訴人自己跌倒撞到牆壁所擦傷。被告丙○○則辯稱：根本沒有打告訴人，也沒有拿拔釘器打告訴人，是告訴人自己跌倒
    撞到牆壁擦傷云云。惟查右揭事實，迭據告訴人甲○○於偵查、原審及本院審理
    中，當庭與被告對質時均指訴不移，核與證人劉儒範於原審審理時到庭結證情節
    相符，告訴人甲○○所受傷勢亦有國立臺灣大學醫學院附設醫院診斷書乙紙在卷
    足資佐證，足見告訴人指述不虛，應堪採信。是被告二人所辯均為避就卸責之詞
    ，而無可採。本件事證明確，被告二人傷害犯行部分均堪認定。
二、核被告乙○○、丙○○傷害告訴人之行為，係犯刑法第二百七十七條第一項之傷
    害罪。被告二人就上開犯行有犯意聯絡及行為分擔，均為共同正犯。原審據以論
    科，固非無見，然查(一)被告二人共同傷害告訴人所持十字鎬一支為被告乙○○所
    有，並無證據證明已滅失，原審未予宣告沒收，尚有未洽。(二)又被告二人行為後
    ，刑法第四十一條業於九十年一月四日修正為「犯最重本刑為五年以下有期徒刑
    以下之刑之罪，而受六月以下有期徒刑或拘役之宣告，因身體、教育、職業、家
    庭之關係或其他正當事由，執行顯有困難者，得以一元以上三元以下折算一日，
    易科罰金。但確因不執行所宣告之刑，難收矯正之效，或難以維持法秩序者，不
    在此限。」「併合處罰之數罪，均有前項情形，其應執行之刑逾六月者，亦同。
    」並於同年月十日公佈施行，於同年月十二日生效，比較新舊法之規定，以變更
    後之新法對被告有利，依刑法第二條第一項前段之規定，自應適用裁判時之新法
    ，原審未及比較新舊法之適用，亦有未洽。另檢察官上訴意旨以被告乙○○、丙○○於毆打告訴人時，直呼要取告訴人之性命，並有證人劉儒範於原審證述明確
    ，則被告犯意係出於殺人故意等語，惟查被告二人與告訴人素不相識，且無任何
    夙仇，再參以告訴人受傷之情況及告訴人於原審及本院審理時均指稱被告乙○○
    拿十字鎬打伊臀部，丙○○係徒手打伊，按當時被告乙○○手持十字鎬，被告丙○○手持拔釘器，雖被告二人於毆打告訴人時直呼要取告訴人之性命，然被告乙○○僅以十字鎬打告訴人之臀部，並未攻擊告訴人身體之重要部位，被告丙○○
    亦未以手持之拔釘器攻擊告訴人，而係空拳毆打告訴人，是無從認定被告二人係
    出於殺人之犯意而為傷害行為。綜上被告二人上訴否認犯行固無足採，公訴人上
    訴指摘原判決不當亦無理由，惟原判決有上述之違誤，自應由本院將原判決關於
    被告二人共同傷害部分撤銷改判，爰審酌被告之素行、犯罪之動機、目的、手段
    、告訴人所受傷害之程度、犯罪所生危害及被告二人否認犯行之犯後態度不佳等
    一切情狀，各量處如主文第二項、第三項所示之刑，並均諭知易科罰金之折算標
    準，以資懲儆。被告二人犯罪所用之十字鎬一支，為被告乙○○所有供犯罪所用
    之物，雖未扣案，然並無證據證明確已滅失，應依法宣告沒收。
三、公訴意旨另略稱：被告乙○○、丙○○於八十八年六月三十日下午二時三十分許
    ，在臺北縣中和市○○路○段一二八巷十七弄二十二號前，基於損壞他人物品之
    犯意，二人分持十字鎬及拔釘器，敲打甲○○該址住處大門、欄杆等物品，致上
    開物品不堪使用，案經甲○○訴請偵辦，因認被告乙○○、丙○○涉有刑法第三
    百五十四條之毀損罪嫌云云。惟查刑法第三百五十四條之毀損罪，以使所毀損之
    物，失其全部或一部之效用為構成要件，最高法院著有四十七年臺非字第三四號
    判例意旨可資參照。訊據被告乙○○、丙○○均堅決否認有何毀損犯行，經查觀
    之偵卷所附告訴人甲○○所提出之其住處大門及欄杆於八十八年六月三十日所拍
    攝相片，其上雖略有凹陷，惟顯然未達不堪使用之程度。次查，告訴人甲○○於
    原審審理時已供承其住處大門及欄杆，雖遭被告二人持十字鎬及拔釘器敲打，但
    大門現在仍可使用，只是比較不美觀及不好用，欄杆受損程度更輕，也可以使用
    等情，足見告訴人甲○○其住處大門及欄杆，並未失其全部或一部之效用，顯未
    達不堪使用之程度。是被告二人當日縱有敲打告訴人甲○○住處大門及欄杆，揆
    諸前揭判例意旨亦核與刑法第三百五十四條毀損罪之構成要件不符。是依現存證
    據尚無法證明被告二人當日有何毀損告訴人甲○○住處大門及欄杆之情事。此外
    ，復查無其他積極證據足認被告二人有公訴人所指之毀損犯行，是不能證明其此
    部分犯罪，原審因而就此部分諭知被告二人無罪之判決，經核並無違誤。至檢察
    官上訴意旨另指被告丙○○於八十九年十月七日下午一時四十九分，故意毀損告
    訴人之監視錄影設備云云，惟查此部份未經公訴人起訴，而公訴人所起訴之被告
    二人於八十八年六月三十日毀損犯行，又經本院判決無罪在案，是二行為間並不
    成立連續犯，無裁判上一罪之關係，非為起訴效力所及，依法本院自不得併與審
    酌，此部分公訴人之上訴為無理由，應予駁回。
據上論斷，應依刑事訴訟法第三百六十八條、第三百六十九條第一項前段、第三百六
十四條、第二百九十九條第一項前段，刑法第二十八條、第二百七十七條第一項、第
二條第一項前段、第三十八條第一項第二款，修正刑法第四十一條，罰金罰鍰提高標
準條例第一條前段、第二條，判決如主文。
本案經檢察官鄭龍照到庭執行職務。
中      華      民      國     九十      年 一      月   二十九    日
                               臺灣高等法院刑事第十庭
                                   審判長法  官  溫  耀  源
                                         法  官  黃  金  富
                                         法  官  何  菁  莪
右正本證明與原本無異。
不得上訴。
                                         書記官  高  柑  柏
中      華      民      國     九十      年      一      月    三十     日
附錄：本案論罪科刑法條全文
刑法第二百七十七條
傷害人之身體或健康者，處三年以下有期徒刑，拘役或一千元以下罰金。


司法院資訊處製作；財團法人民間司法改革基金會備份。
